【裁判字號】    90,交上易,272
【裁判日期】    901121
【裁判案由】    業務過失傷害
【裁判全文】
臺灣高等法院高雄分院刑事判決          九十年度交上易字第二七二號
    上訴人
    即被告  乙○○
右上訴人因業務過失傷害案件，不服臺灣高雄地方法院九十年度交易字第六三號，中
華民國九十年九月十三日第一審判決（起訴案號：臺灣高雄地方法院檢察署八十九年
度偵字第八一八０號），提起上訴，本院判決如左：
      主      文
上訴駁回。
      事      實
一、乙○○係營業自用小客車司機，為從事駕駛業務之人，於民國（下同）八十九年
    一月十七日九時三十分許，其駕駛車牌號碼ＺＧ─一六０號營業小客車，載運乘
    客沿高雄市○○區○○路由東向西方向行駛，本應注意汽車於交岔路口十甲尺內
    不得臨時停車，竟至應昇路口停靠路邊讓乘客下車而臨時停車，並於車子剛起步
    欲右轉入應昇街時，亦應注意行車起步前應顯示方向燈，注意前後左右有無障礙
    物或車輛行人，並應讓行進中之車輛行人優先通行，且當時天候晴，有日間自然
    光線，又該路段為市區道路○○○路面乾燥無缺陷，道路無障礙物，視距良好，
    依其智識、能力並無不能注意之情事，竟疏於注意，於其違規臨時停車後剛起步
    時，應讓行進中丙○○○所駕駛之車牌號碼ＸＮＴ─八０九號機車、沿同方向行
    駛，自其所駕駛上述汽車左側超越同欲右轉進入應昇街先行，而於其駕駛前述車
    輛起步之際，撞擊劉秋金所駕駛之上開機車，使其車輛左前方保險桿部分撞擊丙
    ○○○機車之右後輪部分，致丙○○○人車倒地後，因此受有右踝骨折、導致右
    踝疼痛及關節僵硬移存顯著運動傷害。乙○○於肇事後，留在事故現場，對於未
    發覺之犯罪，主動向到場處理員警坦承其為肇事者，而接受裁判。
二、案經丙○○○訴請臺灣高雄地方法院檢察署檢察官偵查起訴。
      理      由
一、訊據上訴人即被告乙○○矢口否認有右揭犯行，辯稱：其並無撞到告訴人丙○○
    ○，當時其在十字路口停紅綠燈，車子是在靜止中，是丙○○○之機車排氣管的
    鐵片擦撞到其所駕駛之車輛云云。惟查：
（一）被告於右揭時地與告訴人丙○○○發生擦撞前，其所駕駛之前開車輛因為讓乘
      客下車，而於建工路、應昇路之交岔路口停車，業據被告於偵查供承不諱（見
      偵查卷第六頁面背），核與被告於車禍現場之供述相符（見偵查卷第十頁正面
      之交通事故現場談話紀錄表），並有明白顯示被告所駕駛之車輛係臨時停於上
      述交岔路口之五幀照片在卷可稽（見原審卷第八十、八十一頁），是被告確有
      於不得臨時停車之交岔路口而違規臨時停車之事實。
（二）被告係於違規臨時停車後，欲起步時撞擊告訴人所駕駛之前揭機車，而致告訴
      人受有上揭之傷害，業據告訴人於偵、審中指述詳細，並有肇事現場照片六幀
      、高雄市○○○○○道路交通事故調查報告表一紙、高雄市政府警察局交通警
      察大隊交通事故現場談話紀錄表二紙及診斷證明書一紙在卷可證。且本件經送
      高雄市政府建設局車輛行車事故鑑定委員會鑑定，雖未獲鑑定，然經送高雄市
      車輛行車事故覆議鑑定委員會覆鑑結果，認「雙方皆由東向西同向行駛，依同
      一號誌前進，無號誌認定問題；依雙方車損位置研析，為乙○○左保險桿狀及
      丙○○○右後輪而肇事，乙○○車輛為本案肇事原因，丙○○○車輛無肇事原
      因」，有高雄市車輛行車事故覆議鑑定委員會八十九年四月一日八九高市覆字
      第八七０號函可參（見原審卷第八十三頁），亦有相同之意見。被告所辯：其
    係於停止中，是告訴人來擦撞云云，即非可採。
（三）按汽車於交岔路口十甲尺內不得臨時停車；及行車起步前應顯示方向燈，注意
      前後左右有無障礙物或車輛行人，並應讓行進中之車輛行人優先通行，為道路
      交通安全規則第一百十一條第二款、第八十九條第六款所明定。被告既考領有
      駕駛執照，對於前揭規定自不得諉為不知，且該規定之義務亦為被告應注意其
      能注意之事項。又，肇事路段係屬市區道路，且當時天候青，有日間自然光線
      ，柏油路面乾燥無缺陷，道路無障礙物，視距良好，又依被告之智識、能力亦
      無不能注意之情事，詎竟疏於注意於行車起步前應顯示方向燈，注意前後左右
      有無障礙物或車輛行人，並應讓行進中之車輛行人優先通行，致撞擊告訴人所
      駕駛行進中之機車因而肇事，致使告訴人受傷，有卷附之前開高雄市○○○○
      ○道路交通事故調查報告表一紙、現場照片六幀及證明被告受傷之診斷證明書
      一紙在卷可證，故被告確有過失犯行即屬明確。
（四）綜上所述，被告乙○○有於右開之時、地，駕駛上述車輛，因過失而撞擊告訴
      人丙○○○所駕駛之前開機車，致丙○○○人車倒車，因而受有右踝骨折、導
      致右踝疼痛及關節僵硬移存顯著運動傷害，被告之過失行為與告訴人之傷害間
      有因關係。本件事證明確，被告之犯行堪以認定，應予依法論科。
二、被告於行為時係自用小客車司機，係以駕駛為業務之人，其駕車承攬運送乘客而
    肇事致告訴人受傷，核其所為，係犯刑法第二百八十四條第二項前段之業務過失
    傷害罪。又本件交通事故發生後，警方據報前往現場處理，於警察機關知悉犯罪
    事實，但不知犯罪人為何人前，被告在現場主動向前往處理之警員自首犯罪，有
    高雄市政府警察局交通警察大隊交通事故現場談話紀錄表二紙、應依刑法第六十
    二條規定減輕其刑。
三、原審以被告罪證明確，適用刑法第二百八十四條第一項前段、第六十二條、第四
    十一條第一項，罰金罰鍰提高標準條例第一條前段、第二條規定，審酌被告素行
    ，尚未與告訴人成立民事和解，及其犯罪後之態度等一切情狀，量處有期徒刑五
    月，並諭知易科罰金之折算標準。經核原審認事用法尚無違誤，被告上訴意旨仍
    執前詞否認犯行，為無理由，應予駁回。
據上論斷，應依刑事訴訟法第三百六十八條，判決如主文。
本案經檢察官彭南雄到庭執行職務。
中    華    民    國      九十      年      十一      月   二十一     日
                              臺灣高等法院高雄分院刑事第二庭
                                  審判長法官  曾永宗
                                        法官  郭玫利
                                        法官  邱永貴
右正本證明與原本無異。
不得上訴。
                                      書記官  周能智
中    華    民    國      九十      年      十一      月    二十六      日
附錄：本判決論罪科刑法條：
刑法第二百八十四條第二項：
從事業務之人，因業務之過失傷害人者，處一年以下有期徒刑、拘役或一千元以下罰
金。致重傷者，處三年以下有期徒刑、拘役或二千元以下罰金。
                                                                        Ｆ


司法院資訊處製作；財團法人民間司法改革基金會備份。
